【裁判字號】    95,上訴,527
【裁判日期】    950622
【裁判案由】    準強盜
【裁判全文】
臺灣高等法院臺中分院刑事判決         95年度上訴字第527號
上  訴  人
即  被  告  乙○○
                    弄13號
指定辯護人  本院公設辯護人丙○○
上列上訴人因準強盜案件，不服臺灣南投地方法院94年度訴字第
495號中華民國95年1月11日第一審判決（起訴案號：臺灣南投地
方法院檢察署94年度偵字第2408號），提起上訴，本院判決如下
：
    主  文
上訴駁回。
    事  實
一、乙○○有精神分裂症，對外界事務之知覺理會判斷及行為控
    制力，較一般人為薄弱，屬於精神耗弱之人，於民國九十四
    年七月一日凌晨三時許，意圖為自己不法之所有，攜帶其所
    有客觀上對人之生命、身體、安全構成威脅，具危險性足供
    兇器使用之筍刀一支，前往南投縣竹山鎮延平橋下游約四百
    公尺處甲○○所有之綠竹筍園內，竊取甲○○所有之竹筍，
    總數約二十台斤（價值約新台幣二千元），乙○○竊取竹筍
    得手，正欲離開現場之際，為甲○○發現並持竹枝上前嚇阻
    ，詎乙○○為脫免逮捕，竟持前開竹筍刀揮擊甲○○，當場
    對甲○○施以強暴，甲○○雖持竹枝防衛並驅趕，仍受有右
    前臂二公分直線撕裂傷之傷害（傷害部分未提告訴），乙○
    ○後拋下已得手之竹筍逃離現場。嗣甲○○報警後，經警循
    線而查獲乙○○到案。
二、案經南投縣政府警察局竹山分局報告台灣南投地方法院檢察
    署檢察官偵查起訴。
    理  由
壹、證據能力部分：
    被害人甲○○提出之春臨醫院九十四年七月一日出具診斷證
    明書，為從事業務之人，於業務上或通常業務過程中所須製
    作之紀錄文書、證明文書，屬刑事訴訟法第一百五十九條之
    四第二款文書，為傳聞證據之例外，有證據能力，合先敘明
    。
貳、實體部分：
一、訊據被告乙○○固坦承有於上開時間持筍刀前往甲○○之綠
    竹筍園，並割取竹筍一、二支，惟矢口否認有何竊盜或準強
    盜犯行，辯稱：當日伊因精神疾病發作，跑去甲○○之竹筍
    園割取竹筍一、二支，未割取一、二十斤竹筍，甲○○發現
    伊時，即以鋤頭柄追打，造成伊頭部受傷、手掌骨折，伊絕
    對沒有拿筍刀攻擊甲○○，甲○○手臂所受傷害，不知如何
    而來，並質疑甲○○所提診斷證明書及原審委請行政院衛生
    署草屯療養院（以下簡稱草屯療養院）之鑑定云云。惟查，
    被告乙○○如何於前開時、地持竹筍刀竊取竹筍，後為證人
    即被害人甲○○發現，甲○○旋撿拾地上竹枝並大聲喊賊，
    喝叱被告為何竊取竹筍，被告見此，竟持筍刀向甲○○揮去
    ，甲○○遂持竹枝阻擋並驅趕被告，後甲○○右前臂因此受
    有二公分直線撕裂傷等情，業據證人甲○○於原審結證明確
    （見原審卷第五三頁、五四頁），有春臨醫院九十四年七月
    一日診斷證明書一紙及其報案時所拍攝之照片二張在卷可參
    ，復有竹筍刀一把扣案可資佐證。又被害人甲○○於九十四
    年七月一日因受上開右前臂二公分直線撕裂傷之傷害，至春
    臨醫院接受治療縫合三針，同年月四日因上開右前臂割裂傷
    回同院複診，情況穩定，同年月八日再複診拆線各節，有春
    臨醫院函覆本院之診斷紀錄兼門診處分簽在卷可稽（見本院
    卷第三十頁），是上開診斷證明書核與診斷紀錄吻合。而且
    ，從甲○○所受傷害傷口型態屬直線性撕裂傷，與扣案之竹
    筍刀刃口銳利，與人體體表接觸時，將於人體體表造成銳器
    之切創相符，及甲○○受傷部位於右手臂外側，衡情亦屬遭
    持刀揮擊時，伸手防衛所造成之防衛傷型態，均足佐證其證
    述內容與事實相符，被告空言否認，無非卸責之詞，不足採
    信。本件事證明確，被告犯行堪以認定，應依法論科。
二、按扣案之竹筍刀為金屬製品，刃口銳利，對人之生命、身體
    、安全構成威脅，具危險性，自屬兇器之一種。被告乙○○
    持以為上開犯行，核其所為，係犯刑法第三百二十九條之準
    強盜罪，而有同法第三百二十一條第一項第三款所列情形，
    應論以同法第三百三十條第一項之加重準強盜罪。又被告患
    有精神分裂症，長期在草屯療養院治療，經原審就被告行為
    時之精神狀態送該院鑑定，該院綜合被告前在七十九年出現
    失眠、恐懼感、被害妄想、聽幻覺等症狀至該院求診，但被
    告拒絕治療，並持續使用安非他命及吸食強力膠，因此於八
    十八年症狀復發，出現聽幻覺、被害妄想並拿刀威脅家人，
    而至該院住院治療，診斷為精神分裂症合併多重物質濫用。
    ……八十八年至九十四年間，被告共住院十一次等疾病史，
    認為被告長期處於疾病不穩定狀態，精神症狀如幻聽及被害
    妄想亦時有起伏，認其犯案當時之精神狀態已達精神耗弱之
    程度，有該院九十四年十一月三十一日草療精字第六七一一
    號函所附精神鑑定報告書附卷可參（見原審卷第四二頁、四
    三頁），核亦與草屯療養院以九十五年四月二十七日草療精
    字第０九五０００二五一九號函送交本院之被告病歷資料相
    符（見本院卷第三二頁至六四頁），可見上開精神鑑定報告
    結論，信而有徵，被告質疑鑑定報告未參酌其精神治療過程
    ，即非可取。因此，被告對於事理之判斷、思考能力已有不
    足，無法完全掌控個人之行為與自制力，應認被告於案發當
    時為精神耗弱之人，應依刑法第十九條第二項，減輕其刑。
三、原審認被告罪證明確，適用刑法第三百二十一條第一項第三
    款、第三百二十九條、第三百三十條第一項、第十九條第二
    項、第三十八條第一項第二款規定，並審酌被告為精神耗弱
    之人，自理能力雖較薄弱，然持刀竊取他人農作物並攻擊被
    害人，犯罪手段仍嚴重危害社會治安，及犯罪所得不高，犯
    罪後否認犯行，態度不佳等一切情狀，量處有期徒刑四年，
    及扣案之竹筍刀一支，係被告所有且供本件犯罪所用，業據
    被告供述在卷，依刑法第三十八條第一項第二款宣告沒收。
    其認事用法及量刑均稱妥適。被告上訴意旨否認持竹筍刀揮
    擊被害人，指摘原判決不當，為無理由，應予駁回。
據上論結，應依刑事訴訟法第三百六十八條，判決如主文。
本案經檢察官丁○○到庭執行職務。
中    華    民    國    95    年    6    月    22     日
            刑事第八庭  審判長法  官  羅  得  村
                              法  官  巫  政  松
                              法  官  陳  宏  卿
上列正本證明與原本無異。
如不服本判決應於收受送達後十日內向本院提出上訴書狀，其未
敘述上訴之理由者並得於提起上訴後十日內向本院補提理由書（
均須按他造當事人之人數附繕本）。
                              書記官  顏  子  良
中    華    民    國    95    年    6    月    26     日
                                                      Ａ


司法院資訊處製作；財團法人民間司法改革基金會備份。
